【裁判字號】    95,交訴,45
【裁判日期】    950929
【裁判案由】    公共危險等
【裁判全文】
臺灣臺北地方法院刑事判決              95年度交訴字第45號
公  訴  人  臺灣臺北地方法院檢察署檢察官
被      告  乙○○
上列被告因公共危險等案件，經檢察官聲請簡易判決處刑（94年
度偵字第17166號），本院改依通常程序審理，被告就被訴事實
為有罪之陳述，經合議庭裁定由受命法官以簡式審判程序審理，
判決如下：
    主  文
乙○○駕駛動力交通工具肇事，致人受傷而逃逸，處有期徒刑陸
月，如易科罰金，以佰元折算壹日，緩刑貳年。
    事  實
一、乙○○以駕駛營業小客車為業，為從事駕駛業務之人，其於
    民國94年4月2日晚間11時55分許，駕駛車號457-LY號營業小
    客車，行經台北市中正區市○○道「捷運臺北車站2號出口
    」時，本應注意汽車在快慢車道間變換車道時，應讓直行車
    先行，並注意安全距離，而當時車況及視距均良好，無障礙
    物，並無不能注意之情事，竟疏未注意及此，未打方向燈即
    貿然自外側車道變換至內側車道，欲逆向行駛對向車道專用
    之迴轉道，致同向騎乘車號CND-966號重型機車搭載丙○○
    之甲○○閃煞不及，撞及乙○○所駕營業小客車之左後車身
    ，致使甲○○受有右膝處擦傷（2×1公分）、左手擦傷二處
    （各1×1公分）之傷害（此部分業經不起訴處分確定），丙○○受到左大腿處擦傷（5×0.2公分）、左腿挫傷之傷害（
    此部分業經撤回告訴，由本院另行審結）。詎乙○○明知其
    已駕車肇事致人受傷，卻未留置現場協助救治或留下聯絡方
    式，僅短暫停車即逕自駕車離去而逃逸。嗣經警依據現場目
    擊路人陳家慶所記下之車號，始循線查悉上情。
二、案經丙○○訴由臺北市政府警察局中正第一分局報請臺灣臺
    北地方法院檢察署檢察官偵查聲請簡易判決處刑，本院改依
    通常程序審理。
    理  由
一、上揭事實，業據被告乙○○於本院審理中自白犯行不諱（見
    本院95年9月22日審判筆錄第2頁）。被告駕駛開上開營業小
    客車，與被害人甲○○所騎乘之機車發生碰撞，致甲○○及
    附載之告訴人丙○○當場人車倒地，分別受有右膝處擦傷（
    2×1公分）、左手擦傷二處（各1×1公分）及左大腿處擦傷
    （5×0.2公分）、左腿挫傷之傷害，復經證人甲○○、丙○○於警詢及偵查中指證歷歷（見偵查卷第9至12、39頁），
    並據現場目擊證人陳家慶於偵查時具結證述甚詳（見偵查卷
    第37頁），且有台北祐民醫院95年9月5日祐人字第95100638
    號函及急診病歷足憑（見本院卷第83頁），以及台北市○○○○○道路交通事故現場圖、台北市政府警察局中正第一分
    局交通分隊道路交通事故補充資料、交通事故談話紀錄表、
    現場與機車受損之採證照片附卷可佐（見偵查卷第19至27頁
    ），足認屬實。而被告駕駛上開營業小客車肇事，致被害人
    受傷後，並未留下個人資料或聯絡方式，且未協助被害人就
    醫治療，即行離開現場，此經現場目擊證人陳家慶於偵查中
    證述在卷（見偵查卷第37頁），核與證人即被害人甲○○、
    丙○○於警詢指證之情節相符（見偵查卷第10、12頁），足
    認被告之自白，確與事實相符。本件事證明確，被告犯行堪
    以認定，應予依法論科。
二、核被告所為，係犯刑法第185條之4之駕駛動力交通工具肇事
    ，致人受傷而逃逸罪。爰審酌被告犯後於本院審理中自知行
    為失當，且已賠償被害人，取得被害人諒解，雙方達成民事
    和解，有和解書在卷足參（見本院卷70頁），堪認犯後態度
    良好，及被害人受傷之程度僅皮肉擦、挫傷，並非嚴重，被
    告肇事後逃逸之不法行為，未造成被害人受傷程度加劇等一
    切情狀，量處如主文所示之刑。被告行為後，刑法業於94年
    2月2日修正公布部分條文，並於95年7月1日施行。依修正後
    刑法第2條第1項規定：「行為後法律有變更者，適用行為時
    之法律。但行為後之法律有利於行為人者，適用最有利於行
    為人之法律。」此條規定與刑法第1條罪刑法定主義契合，
    係規範行為後法律變更所生新舊法律比較適用之準據，是刑
    法第2條本身雖經修正，尚無比較新舊法之問題，應一律適
    用裁判時之現行刑法第2條。被告行為時之刑法第41條第1項
    前段規定：「犯最重本刑為五年以下有期徒刑以下之刑之罪
    ，而受六個月以下有期徒刑或拘役之宣告，因身體、教育、
    職業、家庭之關係或其他正當事由，執行顯有困難者，得以
    （銀元）一元以上三元以下折算一日，易科罰金。」而被告
    行為時之易科罰金折算標準，依修正前罰金罰鍰提高標準條
    例第2條規定（現已刪除），就其原定數額提高為一百倍折
    算一日，是本案被告行為時之易科罰金折算標準，應以銀元
    一百元至三百元折算一日，經折算為新台幣後，應以新台幣
    三百元至九百元折算為一日。惟被告行為後新法第41條第1
    項前段修正為：「犯最重本刑為五年以下有期徒刑以下之刑
    之罪，而受六個月以下有期徒刑或拘役之宣告者，得以新台
    幣一千元、二千元或三千元折算一日，易科罰金。」比較修
    正前後之易科罰金折算標準，以修正前之規定較有利於被告
    。自應依修正後刑法第2條第1項前段之規定，適用修正前刑
    法第41條第1項前段及罰金罰鍰提高標準條例第2條之規定，
    就前對被告宣告之刑，諭知易科罰金之折算標準。末查，被
    告前未曾受有期徒刑以上刑之宣告，有臺灣高等法院被告前
    案紀錄表可考，念其因一時失慮致罹刑章，於犯罪後已承認
    犯行，並亟力賠償被害人之損失，雙方達成和解，有和解書
    在卷可查，經此偵審程序，當知所警惕信無再犯之虞，本院
    認所宣告之刑，以暫不執行為適當，乃併依修正後刑法第74
    條第1項第1款之規定（依最高法院95年第8次刑庭會議決議
    應適用新法，尚無庸比較新舊法），宣告緩刑二年，用啟自
    新。
據上論斷，應依刑事訴訟法第452條、第273條之1第1項、第299
條第1項前段，修正後刑法第2條第1項前段、修正前刑法第185條
之4、第41條第1項前段、修正後刑法第74條第1款，罰金罰鍰提
高標準條例第2條，判決如主文。
本案經檢察官林禎瑩到庭執行職務。
中    華    民    國    95    年    9    月    29    日
                  刑事第十庭    法  官  吳秋宏
以上正本證明與原本無異。
如不服本判決，應於判決送達後10日內，向本院提出上訴狀。
                                書記官  惠  莊
中    華    民    國    95    年    9    月    29    日
附錄本案論罪科刑法條全文：
中華民國刑法第185條之4
駕駛動力交通工具肇事，致人死傷而逃逸者，處6月以上5年以下
有期徒刑。


司法院資訊處製作；財團法人民間司法改革基金會備份。
